【裁判字號】    95,上易,1262
【裁判日期】    951012
【裁判案由】    侵占
【裁判全文】
臺灣高等法院刑事判決                95年度上易字第1262號
上  訴  人  台灣台北地方法院檢察署檢察官
被      告  甲○○
選任辯護人  謝啟明律師
            杜英達律師
            李采霓律師
上列上訴人因被告侵占案件，不服臺灣臺北地方法院94年度易字
第2016號，中華民國95年5 月11日第一審判決（起訴案號：臺灣
臺北地方法院檢察署93年度偵續一字第52號），提起上訴，本院
判決如下：
    主  文
上訴駁回。
    理  由
一、公訴意旨略以，被告甲○○與告訴人丙○○訂立保管調度股
    票協議，約定由丙○○出資新臺幣（下同）3,255 萬元，由
    甲○○負責買賣股票，自同年6月3日起至7月3日止，借用郭
    珍名義在日盛證券股份有限公司（下稱日盛證券）之帳戶，
    買進正道工業股份有限公司（下稱正道公司）股票計 2,927
    張（每張1000股），并協議，為兼顧正道公司形象，在正道
    股票市價低於15元時，負責出資之丙○○保證不出售，而在
    正道公司股票之市價達到每張15元時，負責之被告甲○○則
    應將手中股票返還丙○○。詎被告甲○○竟基於意圖為自己
    不法所有之概括犯意，非但先則未買進足額正道公司股票，
    僅買進2,275張，而將餘款5,878,550元侵占入己，且嗣後又
    將所買進而持有之股票，連續以擅自領取郭珍證券帳戶內正
    道公司股票之方式，而以低於每張15元之價格拋售，侵占入
    己，直至經丙○○查知郭珍證券帳戶內正道公司股票僅餘20
    張股票時，始知上情。因認被告甲○○涉犯刑法第335條第1
    項之侵占罪嫌云云。
二、公訴人認被告甲○○涉犯刑法第335條第1項侵占罪嫌，無非
    以被告之供述、告訴人丙○○之指訴、被告與丙○○間之保
    管調度股票協議書（偵字卷第15頁）、案外人郭珍之日盛國
    際商業銀行（下稱日盛銀行）存款交易明細（偵續一字卷第
    79至第82頁）及日盛證券證券交易明細（偵續字卷第20頁至
    第27頁）以及集保領回明細（偵續一字卷第41、42頁），資
    為論據。
三、按犯罪事實應依證據認定之，無證據不得認定犯罪事實；又
    不能證明被告犯罪者，應諭知無罪之判決，刑事訴訟法第
    154條第2項、第301條第1項分別定有明文。再按刑法上侵占
    罪之成立，以持有他人之物為前提；又刑法上之侵占罪，須
    持有人變易其原來之持有意思而為不法所有之意思，始能成
    立，如僅將持有物延不交還或有其他原因致一時未能交還，
    既缺乏主觀要件，即難遽以該罪相繩，此有最高法院28年上
    字第3350號及68年台上字第3146號判例可資參照。
四、被告固是認與丙○○間有簽訂上開協議書之事實，惟矢口否
    認有何侵占犯行，辯稱，其與丙○○約定每人出資購買正道
    公司股票10,000張，以取得正道公司之經營權，然因其資金
    不足，始向丙○○借款32,550,000元，此款已悉數提出購買
    正道公司股票，當時約定，其可自由調度此等購入之股票，
    但自負盈虧，僅於正道公司股價達到15元時，始須將2,927
    張正道公司股票返還丙○○；惟自89年6月份開始購買正道
    公司股票迄今，正道公司之股價從來未達15元，故尚無義務
    返還丙○○股票云云。
五、經查，被告與丙○○協議，由丙○○出資32,550,000元，約
    定由被告負責自同年6月3日起至7月3日止，在郭珍名義之日
    盛證券帳戶裡，買進正道公司股票，與被告嗣以低於每張15
    元之價格出售正道公司股票暨自上開郭珍之日盛證券帳戶內
    領出正道公司股票，以及於89年10月9 日簽訂協議書等事實
    ，非但為被告所是認，且有系爭協議書、上開郭珍之日盛銀
    行存款交易明細及日盛證券證券交易明細以及集保領回明細
    等，在卷可稽，故堪認屬真正。
六、次查，被告所辯協議購買股票以及購買股票之原因係約定每
    人出資購買正道公司股票10,000張，以取得正道公司之經營
    權一節，業經告訴人丙○○於原審95年4 月27日審理時證稱
    ，當初與被告簽定系爭協議書之原因，係其與被告及其他人
    約定每人購買正道公司股票10,000張，以共同取得正道公司
    之經營權，由其出資，由被告負責為其在郭珍的帳戶裡下單
    購買正道公司股票云云，核此說詞，與被告所辯並無不符，
    甚堪認為真實。告訴人在本院對此尚有爭議，雖舉證人乙○
    ○為證，惟經該證人於本院到庭作證則僅稱，其於被告與告
    訴人協議時，固到場作見證，但對兩造協議及糾紛之原因，
    毫不知情，事係兩造自行協議完成云云。是故，查無其他證
    據足認告訴人丙○○出資購買正道公司股票另有其他原因，
    換言之，查無證據足認被告係受託保管告訴人出資購買之正
    道公司股票。
七、按告訴人既以取得正道公司經營權為目的而購入股票，衡情
    自須待股價高之時，擁有經營權始有鉅利可圖。故被告所辯
    當時約定由其自由調度股票，但自負盈虧，而於正道公司股
    價達到15元時，始將2,927 張正道公司股票返還告訴人一節
    ，頗符經驗法則，亦堪採信。告訴人所舉證人乙○○在本院
    所作證言，對之并不能為任何證明，已如前述。況關於系爭
    協議書之約定條件，依告訴人之認知，亦係被告可自由進出
    買賣正道公司股票，而於正道公司股價到達15元時，被告即
    應歸還告訴人（參見同上審判筆錄），則就此股票返還之條
    件，應無異議，堪可認定。
八、被告既受有授權，得自由調度本件正道公司股票，則其所為
    本件股票之出售，即不能遽認有何侵占罪責。若指被告有侵
    占罪責，至少尚須本件股票應返還告訴人之條件已成就而被
    告易持有為所有，始克成立。再查，正道公司股票之股價，
    自被告與告訴人簽約伊始，迄今股價未曾達到15元之事實，
    非但為被告所一再答辯，且為告訴人丙○○所不爭執。故難
    認被告返還正道公司股票予告訴人之條件已成就；被告既尚
    無須返還正道公司股票予告訴人，縱未返還，亦無構成侵占
    罪之可言。
九、綜上所述，本件應屬民事糾紛，此外亦無其他積極證據足認
    被告有何侵占之犯行，揆諸前開法條規定及最高法院判例要
    旨，既不能證明被告犯罪，即應諭知被告無罪之判決。原審
    諭知被告無罪，並無違誤，公訴人上訴意旨指摘原判決不當
    云云，為無理由，其上訴，應予駁回。
據上論斷，應依刑事訴訟法第368條，判決如主文。
本案經檢察官鄭富銘到庭執行職務。
中    華    民    國    95    年    10    月    12    日
                  刑事第一庭    審判長法  官  蔡長溪
                                      法  官  陳春秋
                                      法  官  陳祐治
以上正本證明與原本無異。
不得上訴。
                                      書記官  蔡慧娟
中    華    民    國    95    年    10    月    12    日


司法院資訊處製作；財團法人民間司法改革基金會備份。
